【裁判字號】    98,易,679
【裁判日期】    981209
【裁判案由】    竊盜
【裁判全文】
臺灣高雄地方法院刑事判決               98年度易字第679號
公  訴  人  臺灣高雄地方法院檢察署檢察官
被      告  丁○○（原名鄧松山.
上列被告因竊盜案件，經檢察官提起公訴（97年度偵緝字第2302
號），本院判決如下：
    主  文
丁○○無罪。
    理  由
一、公訴意旨略以：被告丁○○於民國94年4 、5 月間任職於告
    訴人戊○○所經營位於高雄市三民區○○○路352 號1 樓「
    中華速八環境規劃有限公司」（下稱中華速八公司），擔任
    業務員工作。告訴人於94年4 月底某日，將如附表所示已經
    告訴人填載金額、發票日期，並已蓋用發票人印鑑章之支票
    2 紙（下稱系爭支票），交付中華速八公司之助理張簡崟儀
    （原名乙○○○）收執預作為繳納公司租金使用。詎被告竟
    意圖為自己不法之所有，利用與張簡崟儀在同一辦公室工作
    之機會，於94年5 月間某日時，竊取由張簡崟儀所保管之系
    爭支票，並於95年5 月12日凌晨1 時許，將其中如附表編號
    1 之支票，交與設於高雄市苓雅區○○○路190 號3 樓之1
    「小南國KTV 」負責人即龔美桂，作為支付其在「小南國KT
    V 」內消費帳款之用。嗣張簡崟儀發現所保管之系爭支票遺
    失，經告知告訴人而於94年6 月6 日為申報遺失票據掛失止
    付後，龔美桂於94年6 月10日持附表編號1 之支票提示遭退
    票，為警循線發現該紙支票係被告交付予龔美桂，而悉上情
    ，因認被告涉犯刑法第320 條第1 項之普通竊盜罪嫌等語。
二、證據能力部分：
  (一)證人戊○○、張簡崟儀於警詢中及檢察事務官前之證述部分
    ：按被告以外之人於審判外之言詞或書面陳述，除法律有規
    定者外，不得作為證據，刑事訴訟法第159 條第1 項定有明
    文。查證人戊○○、張簡崟儀分別於警詢中及檢察事務官前
    之陳述為傳聞證據，且其陳述與審判中陳述不符部分亦無較
    為可信之特別情況，即無同法第159 條之2 之適用餘地，亦
    無同法第159 條之3 所規定之情事，是依前揭法條意旨，自
    不具證據能力。惟被告以外之人於審判外之陳述，雖不得以
    之直接作為認定犯罪事實與否之證據，但非不得作為彈劾證
    據，用來爭執被告、證人之證明力（最高法院96年度臺上字
    第1497號判決意旨參照），附此敘明。
  (二)再按被告以外之人於審判外之陳述，雖不符前4 條之規定，
    而經當事人於審判程序同意作為證據，法院審酌該言詞陳述
    或書面陳述作成時之情況，認為適當者，亦得為證據，刑事
    訴訟法第159 條之5 第1 項定有明文。查本案認定事實所引
    用之卷內其餘卷證資料，除原已符同法第159 條之1 至第15
    9 條之4 規定、及法律另有規定等傳聞法則例外規定，而得
    作為證據外，並無證據證明係公務員違背法定程式所取得，
    而檢察官、被告於本院行準備程序及審理時，均同意其作為
    本案證據之證據能力，且本院審酌前揭陳述作成時之情況，
    並無違法取證之瑕疵，亦認以之作為證據為適當，是本件有
    關被告以外之人於審判外之言詞或書面陳述等供述證據，依
    前揭法條意旨，自均得為證據。
三、按犯罪事實應依證據認定之，無證據不得認定犯罪事實；不
    能證明被告犯罪者，應諭知無罪之判決，刑事訴訟法第154
    條第2 項、第301 條第1 項前段分別定有明文。復事實之認
    定，應憑證據，如未能發現相當證據，或證據不足以證明，
    自不能以推測或擬制之方法，為裁判基礎；又認定不利於被
    告之事實，須依積極證據，苟積極證據不足為不利於被告事
    實之認定時，即應為有利被告之認定，更不必有何有利之證
    據；再認定犯罪事實，所憑之證據，雖不以直接證據為限，
    間接證據亦包括在內，然無論直接或間接證據，其為訴訟上
    之證明，須於通常一般之人均不致於有所懷疑，而得確信其
    為真實之程度者，始得據之為有罪之認定，倘其證明尚未達
    到此一程度，而有合理性懷疑之存在時，即無從為有罪之認
    定（最高法院30年上字第816 號、40年台上字第86號、76年
    台上字第4986號判例意旨參照）。
四、公訴人認被告涉犯前開罪嫌，係以被告自承曾持有系爭支票
    、證人戊○○、張簡崟儀之證述、證人龔美桂於警詢時之證
    述、遺失票據申報書、退票理由單、掛失止付票據提示人資
    料查報表、系爭支票之正反面影本、票據掛失止付通知書、
    民事聲請公示催告狀為其論據。訊據被告堅決否認有何竊盜
    犯行，辯稱：當時伊無支票可使用，所以才與告訴人即證人
    戊○○借用系爭支票，告訴人有同意，非如告訴人所述係為
    支付租金才開立的，也不是伊在證人張簡崟儀處竊取，應是
    當時伊到了約定時間沒有將票款交還給告訴人，告訴人為了
    維持票信，才去掛失止付等語，經查：
  (一)就告訴人開立本件系爭支票之目的為何、如何發現該等支票
    遺失、又係於何時發現遺失等部分，告訴人前後所述有所矛
    盾，且與事實有所出入：
  1.查告訴人即證人戊○○於審理時證稱：當時還沒有開支票的
    時候，被告就表示要向伊借票，伊遂將該2 張支票開好，放
    在助理張簡崟儀處保管，要觀察被告的表現是否有把欠公司
    的錢還完，再決定是否要借被告，並不是要支付房租用的，
    被告後來偷偷搬走，伊直到銀行通知伊該2 張支票業經他人
    提示，伊當天才發現票據失竊，遂去銀行止付，因為被告在
    94年4 月底搬走，伊才認為是那時候失竊的等語（院卷二第
    55-59 頁）。
  2.惟告訴人於警詢中另證稱：系爭支票均係伊於94年4 月底交
    予公司會計張簡崟儀調現金支付房租用，嗣張簡崟儀於94年
    5 月22日在公司發現該2 張支票遺失，伊找了幾天後於94年
    6 月6 日向銀行申請掛失止付該2 張支票等語（警卷第4 頁
    ），是告訴人先後所述，就開立支票之原因究係為調現金支
    付租金或預備借予被告，及該等支票究係經證人張簡崟儀於
    94年5 月22日發現遺失或係經由銀行通知始於94年6 月6 日
    發現遺失並止付，均已有前後不一之情形。
  3.再證人張簡崟儀於審理中證稱：當時伊是戊○○之私人助理
    ，戊○○有交付系爭支票給伊，當時沒說要作何事，只是要
    伊先保管，戊○○沒有請伊幫忙調過現金或支付房租，不知
    道戊○○為何在警詢中說這兩張支票是交給伊調現金支付房
    租，之後應是戊○○主動向伊要這2 張支票，伊才發現支票
    不見等語（院卷二第49-54 頁），是就究係如何發現上開支
    票遺失及告訴人為何開立票據等情，證人張簡崟儀之證述內
    容與告訴人前開於警詢中所述「支票係張簡崟儀於94年5 月
    22日在公司發現遺失」、「支票係為交予張簡崟儀調現金支
    付房租用」等語，亦有所不符；且就開立票據之目的部分，
    參諸證人即房東丙○○於審理時證稱：伊當時將高雄市三民
    區○○○路352 號房屋租予告訴人，告訴人有說要作公司使
    用，房租之金額就如租賃契約書所載（94年1 月至6 月每月
    21,000元、94年7 月至12月每月22,000元），在出租的這段
    期間，租金支付的方式都是用匯款的，按照合約租金是每月
    5 日支付，租金是每月匯入伊於華僑銀行前鎮分行的戶頭，
    印象中沒有收過現金、也沒有收到過支票等語（院卷二第79
    -80 頁），及證人丙○○所提房屋租賃契約書1 份（院卷二
    第91-93 頁）可知，本件系爭支票在金額部分（分別為
    20,000元及15,000元）與契約所示租金不符，在到期日部分
    （分別為94年6 月10日及94年6 月30日），亦與契約所示支
    付租金之時間有異，且證人丙○○亦未曾以現金或支票方式
    收受租金，是應認本件系爭支票之開立目的，與給付房屋租
    金一事並無關連。
  4.且告訴人於審理中既如前證稱：當時被告表示要借票，伊先
    將支票開好，要觀察被告的表現是否有把欠公司的錢還完，
    再決定是否要借被告等語，是以被告所辯係為向告訴人借票
    ，告訴人始開立系爭支票一事，已非無據；且告訴人審理中
    另證稱：被告於94年4 月底搬離公司，其94年間向伊借及欠
    公司的金額，包括票款總共有幾百萬元（院卷二第58-59 頁
    ），則依告訴人所述，其將系爭支票借予被告之前提，即係
    被告將所欠之數百萬元款項均清償完畢，惟系爭支票之金額
    ，總計不過新臺幣（下同）35,000元，甚難想像被告會僅為
    借得此等相對小額之支票，竟能自願清償所欠之數百萬元債
    務，是告訴人此部所述，亦難認與常情相符。
  5.又按支票在票載發票日前，執票人不得為付款之提示，票據
    法第128 條第2 項定有明文，是在一般支票交易規則上，非
    於發票日屆至，執票人無從向付款銀行提示支票以行使票據
    權利。查系爭支票之發票日分別為94年6 月10日及94年6 月
    30日等情，有該等支票之正反面影本各1 份在卷可查（警卷
    第14頁、院卷二第13頁），而告訴人本件向銀行掛失系爭支
    票之時間均為94年6 月6 日，均在系爭支票之發票日數日前
    等情，亦有遺失票據申報書、票據掛失止付通知書、民事聲
    請公示催告狀各1 份在卷可查（警卷第13頁、院卷二第12、
    15頁），是無論系爭支票之執票人為何人，在理論上，告訴
    人均無在各該支票之發票日之前即經銀行通知支票經執票人
    提示之可能，又在實際上，系爭支票亦均係經執票人於各該
    支票之發票日始向銀行提示等情，有前開2 支票影本上銀行
    蓋印之日期戳記在卷可查，是告訴人證稱係因銀行通知系爭
    支票業經他人提示，始發現票據失竊並進而向銀行申請掛失
    止付等情，與客觀事實亦有不符。
  6.是告訴人所述，既有前述前後矛盾及不符常情之處，且與客
    觀事實有所出入，尚難作為對於被告不利之認定依據。
  (二)就客觀事證觀之，並無證據證明系爭支票確屬被告所竊取：
  1.查證人張簡崟儀於審理中證稱：伊記得是將系爭支票放在抽
    屜或包包中，後來發現不見了，但到現在都不知道是誰拿走
    的，也不知道是不是被偷走，當時伊辦公室與告訴人是同一
    間，都在公司的二樓，被告的辦公室在樓下，伊皮包通常有
    放現金，不一定多少錢，有時候會有幾千元，當時除系爭支
    票外，並沒有弄丟其他私人財物等語（院卷二第49-52 、54
    頁），另告訴人於審理中除前開證述：被告向伊借票，伊遂
    先將支票開好，將支票放在張簡崟儀處等語外，亦證稱：94
    年4 月間之前，公司一、二樓之業務就已經切割等語（院卷
    二第59-60 頁），是被告於起訴書所指行竊之犯罪時間內，
    其辦公室在樓層及處理業務上，既與證人張簡崟儀及告訴人
    均不相同，被告如何能預知告訴人已預先將所洽借之支票開
    立完畢且交付證人張簡崟儀並進而竊取之？又若被告確實下
    手竊取，為何均未一併竊取證人張簡崟儀所有之其他私人財
    物甚或位於該辦公室中之其他物品？是該票據是否確為被告
    所竊，本非無疑。
  2.又按一般不法取得他人已簽發完成支票之人，為避免其犯行
    日後遭人察覺，尚有多種不以明示自己身分之必要而得將支
    票換取現金之方式，而無必經由一般正常管道向付款銀行提
    示換取現金之必要。此為一般使用支票交易之人均有之認知
    。經查，如附表編號2 所示之支票面額僅15,000元，而該票
    據之背面除「山水城環境科技有限公司」之背書外，尚有被
    告「丁○○」之背書，若被告確曾竊取該張支票，甚難想像
    其僅為取得該15,000元之票據交換價值，竟甘冒所為竊盜犯
    行曝光之風險。再查，該支票背面之「山水城環境科技有限
    公司」，客觀上亦與被告當時所任職「中華速八環境規劃有
    限公司」之業務範圍有相當關連，是被告辯稱：附表編號2
    之支票，伊將之拿給山水城，那是一間作客戶油水工程的公
    司等語（院卷二第87頁），自亦與一般情理無違，是其此部
    所辯，亦非難以採信。是以，尚無從以被告曾經持有本件系
    爭支票，即遽認其確有如起訴意旨所載之竊盜犯行。
五、綜上所述，檢察官所為之舉證，尚不足證實被告確有竊盜犯
    行。此外，本院復查無其他積極證據足認被告有檢察官所指
    之上述犯行，揆諸首揭說明，則屬不能證明被告犯罪，自應
    為無罪之諭知。
據上論斷，應依刑事訴訟法第301 條第1 項前段，判決如主文。
本案經檢察官甲○○到庭執行職務。
中    華    民    國    98    年    12    月    9     日
            刑事第九庭  審判長  法  官  鄭詠仁
                                法  官  謝枚霏
                                法  官  黃沛文
以上正本證明與原本無異。
如不服本判決應於收受送達後10日內向本院提出上訴書狀，並應
敘述具體理由；如未敘述上訴理由者，應於上訴期間屆滿後20日
內向本院補提理由書（均須按他造當事人之人數附繕本）「切勿
逕送上級法院」。
中    華    民    國    98    年    12    月    9     日
                                書記官  鄧思辰
附表：告訴人所指遭被告竊取之支票一覽表
┌──┬────────┬───┬─────┬──────┬─────┬────────┐
│編號│  付款行及帳號  │發票人│ 支票號碼 │   發票日   │   金額   │背書人          │
├──┼────────┼───┼─────┼──────┼─────┼────────┤
│1   │萬泰商業銀行高雄│      │AF0000000 │ 94年6月10日│20,000元  │羅旭宏          │
├──┤分行帳號：302935│戊○○├─────┼──────┼─────┼────────┤
│2   │709             │      │AF0000000 │ 94年6月30日│15,000元  │丁○○、山水城環│
│    │                │      │          │            │          │境科技有限公司  │
└──┴────────┴───┴─────┴──────┴─────┴────────┘


司法院資訊處製作；財團法人民間司法改革基金會備份。
